臺灣士林地方法院行政訴訟判決　
111年度交字第1號
原      告  林承德  
被      告  臺北市交通事件裁決所

代  表  人  蘇福智  
訴訟代理人  吳維中  
上列當事人間交通裁決事件，原告不服被告中華民國110年11月2
6日北市裁催字第22-A00000000號裁決，提起行政訴訟，本院判
決如下：
    主      文
原告之訴駁回。
訴訟費用新臺幣參佰元由原告負擔。　　
    事實及理由
壹、程序事項：
　　本件原告因不服被告於民國110年11月26日以北市裁催字第2
    2-A00000000號違反道路交通管理事件裁決書（下稱原處分
    ），裁處其罰鍰新臺幣（下同）2,000元，並記違規點數1點
    ，提起行政訴訟，依行政訴訟法第237條之1規定，應適用交
    通裁決事件訴訟程序，本院並依同法第237條之7規定，爰不
    經言詞辯論，逕為判決。
貳、實體事項：
一、爭訟概要：
　　臺北市政府警察局大同分局（下稱舉發機關）交通分隊員警
    認原告所有之車牌號碼000-0000號自用小客車（下稱系爭汽
    車），於109年12月3日8時4分許，行經臺北市環河北路二段
    與萬吉街口（北往南），有「汽車駕駛人行車速度，超過規
    定之最高時速20公里以內」之違規事實，而於109年12月8日
    填製臺北市政府警察局北市警交字第A00000000號舉發違反
    道路交通管理事件通知單（下稱舉發通知單）逕行舉發原告
    ，並記載應到案日期為110年1月22日前。原告未於應到案日
    期前聽候裁決或向被告陳述意見，經舉發機關查復違規事實
    屬實，被告乃於110年11月26日作成原處分，依違反道路交
    通管理處罰條例第40條、第63條第1項第1款等規定，裁處原
    告罰鍰2,000元，並記違規點數1點。原告不服，遂提起本件
    行政訴訟。
二、原告起訴主張：
　㈠被告以原告於前揭時、地，駕駛系爭汽車，超過最高時速20
    公里以內，裁罰2,000元。惟原告迄今未收到舉發通知單，
    亦未見違規超速照片；況原告每半年驗車時（最近一次為11
    0年12月初），驗車單位也未曾向原告表示有此罰單，仍讓
    原告驗車通過，於110年12月23日原告再親自打電話詢問監
    理機關是否有原處分罰單及照片，監理單位表示沒有照片，
    也沒有原處分寄發收受回證證明，是被告所為裁決違法等語
    。
　㈡並聲明：原處分撤銷。
三、被告答辯略以：
　㈠查採證照片，系爭汽車於前揭時、地，遭舉發機關以科學儀
    器測得如下違規事實「限速60公里，經測時速79公里，超速
    20公里以內」，舉發機關遂依道路交通管理處罰條例第40條
    舉發，且以系爭汽車車籍地址「臺北市○○區○○路0段0號2樓
    之1」（同起訴狀原告地址）寄送。又有關原告陳述未收受
    舉發通知單一節，經查詢公路監理系統違規報表其舉發通知
    單已註記送達在案。再有關原告陳稱驗車時已有本案違規舉
    發仍可驗車通過一節，查道路交通安全規則第44條第1項，
    依據現行法規（道路交通管理處罰條例第9條之1）因安全考
    量驗車時已無需先行結清車輛所屬之交通違規罰鍰。是原告
    主張與撤銷舉發並無關聯性。綜上，被告實難以原告前開情
    詞，據以撤銷原處分。本件原告之訴無理由，請依法駁回原
    告之訴，以維法紀。
　㈡並聲明：原告之訴駁回。
四、本院之判斷：
　㈠按「汽車駕駛人，行車速度，超過規定之最高時速，或低於
    規定之最低時速，除有第四十三條第一項第二款情形外，處
    新臺幣一千二百元以上二千四百元以下罰鍰。」、「汽車駕
    駛人有下列各款所列條款之一者，除依原條款處罰鍰外，並
    予記點：一、有…第四十條…情形之一者，各記違規點數一點
    。…」，道路交通管理處罰條例第40條、第63條第1項第1款
    定有明文。且按「汽車駕駛人之行為有下列情形之一，當場
    不能或不宜攔截製單舉發者，得逕行舉發：...七、經以科
    學儀器取得證據資料證明其行為違規。」、「前項第七款之
    科學儀器應採固定式，並定期於網站公布其設置地點。但汽
    車駕駛人之行為屬下列情形之一者，不在此限：…九、行車
    速度超過規定之最高速限或低於規定之最低速限。…」、「
    對於前項第九款之違規行為，採用固定或非固定式科學儀器
    取得證據資料證明者，於一般道路應於一百公尺至三百公尺
    間，於高速公路、快速公路應於三百公尺至一千公尺間，明
    顯標示之；其定點當場攔截製單舉發者，亦同。」，行為時
    道路交通管理處罰條例第7條之2第1項第7款、第2項第9款、
    第3項分別定有明文。又按「測速取締標誌『警52』，用以警
    告車輛駕駛人前方路段常有測速取締執法，促使行車速度不
    得超過道路規定之最高速限或低於規定之最低速限。本標誌
    設於測速取締執法路段前，一般道路應於一百公尺至三百公
    尺間，高速公路、快速公路應於三百公尺至一千公尺間。」
    ，道路交通標誌標線號誌設置規則第55條之2亦有明文。
　㈡經查，原告所有之系爭汽車，於上揭時、地，有「汽車駕駛
    人行車速度，超過規定之最高時速20公里以內」之違規事實
    ，有違規查詢報表、舉發通知單、採證照片、汽車車籍查詢
    資料、舉發機關111年1月25日北市警同分交字第1113011242
    號函暨所附採證照片（該路段限速時速60公里，系爭汽車經
    測得時速79公里）、限速警告牌面、財團法人工業技術研究
    院109年9月25日雷達測速儀檢定合格證書（檢定日期為109
    年9月21日，有效期限至110年9月30日，本件於有效期限內
    ）、違規事件答辯報告表、中華郵政股份有限公司臺北郵局
    111年1月27日北遞字第1119500454號函暨所附簽收清單影本
    、臺北市政府警察局交通警察大隊111年1月24日北市警交大
    執字第1113012420號函、舉發機關111年3月3日北市警同分
    交字第1113012873號函暨所附測速照相標誌牌面與固定式測
    速照相機距離示意圖（本件測速照相標誌牌面與固定式測速
    照相機距離205公尺，合於行為時道路交通管理處罰條例第7
    條之2及道路交通標誌標線號誌設置規則第55條之2之規定）
    等件附卷可稽（見本院卷第48-52、60、64-69、72-74、88-
    92頁），應堪認定。
　㈢原告雖主張：伊迄今未收到舉發通知單，亦未見違規超速照
    片，也沒有原處分寄發收受回證證明等語。然查，舉發通知
    單業於109年12月14日送達原告，原處分則於110年11月29日
    送達原告，有中華郵政股份有限公司臺北郵局111年1月27日
    北遞字第1119500454號函暨所附簽收清單影本、臺北市政府
    警察局交通警察大隊111年1月24日北市警交大執字第111301
    2420號函、送達證書在卷可按（見本院卷第72-74、56頁）
    ，原告主張其未收到舉發通知單、沒有原處分收受回證證明
    ，顯非事實。至原告主張：未見違規超速照片等語。惟依違
    反道路交通管理事件統一裁罰基準及處理細則第11條第1項
    第4款、第2項規定：「（第1項）行為人有本條例之情形者
    ，應填製舉發違反道路交通管理事件通知單（以下簡稱通知
    單），並於被通知人欄予以勾記，其通知聯依下列規定辦理
    ：…四、逕行舉發者，應按已查明之資料填註車牌號碼、車
    輛種類、車主姓名及地址，並於通知單上方空白處加註逕行
    舉發之文字後，由舉發機關送達被通知人。…（第2項）交通
    勤務警察或依法令執行交通稽查任務人員依前項規定舉發時
    ，應告知駕駛人或行為人之違規行為及違反之法規。」，於
    逕行舉發時，員警應將舉發通知單送達被通知人，並告知其
    違規行為及違反之法規，並無將採證照片一併寄送之規定。
    況本院業已將採證照片送原告表示意見（見本院卷第100頁
    ），原告此部分主張，並無從據以為對其有利之認定。
　㈣原告又主張：伊每半年驗車時（最近一次為110年12月初），
    驗車單位也未曾向原告表示有此罰單，仍讓原告驗車通過等
    語。然查，原告業已收受舉發通知單、裁決書，業如前述，
    則原告在汽車檢驗時是否經告知有未結案之罰鍰，核與其有
    前揭違規行為且應受裁罰無涉。況按「汽車所有人或駕駛人
    應於向公路監理機關辦理車輛過戶、停駛、復駛、繳交牌照
    、註銷牌照、換發牌照或駕駛執照前，繳清其所有違反本條
    例第二章、第三章尚未結案之罰鍰。」，道路交通管理處罰
    條例第9條之1定有明文。對照104年1月7日修正前道路交通
    管理處罰條例第9條之1規定：「汽車所有人或駕駛人應於向
    公路監理機關辦理汽車檢驗、各項登記或換發牌照、執照前
    ，繳清其所有違反本條例第二章、第三章尚未結案之罰鍰。
    」，已無辦理汽車檢驗前應繳清同條例第二章、第三章尚未
    結案之罰鍰之規定，原告此部分主張，容有誤會。
　㈤再依道路交通管理處罰條例第92條第4項授權訂定發布之違反
    道路交通管理事件統一裁罰基準及處理細則第2條第1、2項
    規定：「處理違反道路交通管理事件之程序及統一裁罰基準
    依本細則之規定辦理。」、「前項統一裁罰基準，如附件違
    反道路交通管理事件統一裁罰基準表」。依原告行為時之裁
    罰基準表（109年11月30日施行），就「駕駛人行車速度，
    超過規定之最高時速二十公里以內」，於車輛為「汽車」時
    ，分別依「期限內」、「逾越應到案期限30日內」、「逾越
    應到案期限30日以上60日以內」、「逾越應到案期限60日以
    上」繳納或到案聽候裁決、逕行裁決處罰者規定，裁罰金額
    分別為1,600元、1,700元、1,900元、2,000元。上開處理細
    則及裁罰基準表均屬授權命令，其立法目的及功能，乃為防
    止處罰機關枉縱或偏頗，用以維持裁罰之統一性與全國因違
    反道路交通管理事件受處罰民眾之公平，不因裁決人員不同
    ，而生偏頗，寓有避免各裁罰機關於相同事件恣意為不同裁
    罰，於憲法上保障人民財產權之意旨並無牴觸，亦無違反法
    律保留原則。又此裁罰基準表，除情節特別嚴重者外，已就
    有關到案聽候裁決之時間，其可能衍生危害交通安全之輕重
    不同，區分期限內或逾越應到案期限不同期間，繳納罰鍰或
    到案聽候裁決、逕行裁決處罰者等不同情形，分別訂定不同
    之裁罰標準，其作為原則性或一般性之裁量基準，核與母法
    規範目的尚無牴觸，亦未逾越授權範圍。原告於109年12月1
    4日收受舉發通知單（見本院卷第72-74頁），其上記載應到
    案日期為110年1月22日前（見本院卷第50頁），原告「逾越
    應到案期限60日以上」未到案，被告依上開裁罰基準裁罰原
    告2,000元，核屬有據。
五、綜上所述，原告所有系爭汽車，於前揭時、地，確有「汽車
    駕駛人行車速度，超過規定之最高時速20公里以內」之違規
    事實，舉發機關據以製單舉發，被告並依道路交通管理處罰
    條例第40條、第63條第1項第1款、違反道路交通管理事件統
    一裁罰基準及處理細則及違反道路交通管理事件統一裁罰基
    準表之規定，裁處原告罰鍰2,000元，並記違規點數1點，核
    無違誤。是原告訴請撤銷原處分，為無理由，應予駁回。
六、本件判決基礎已臻明確，兩造其餘之攻擊防禦方法經本院斟
    酌後，核與判決不生影響，無一一論述之必要，併予敘明。
七、本件第一審裁判費為300元，應由原告負擔，爰確定第一審
    訴訟費用額如主文第2項所示。
八、據上論結，本件原告之訴為無理由，依行政訴訟法第237條
    之7、第237條之8第1項、第98條第1項前段，判決如主文。
中　　華　　民　　國　　111 　年　　5 　　月　　30　　日
　　　　　　　　　行政訴訟庭　法　官　林宜靜
以上為正本係照原本作成。
如不服本判決，應於判決送達後20日內，向本院提出上訴狀並表
明上訴理由（原判決所違背之法令及其具體內容或依訴訟資料可
認為原判決有違背法令之具體事實），其未載明上訴理由者，應
於提出上訴後20日內向本院補提理由書（上訴狀及上訴理由書均
須按他造人數附繕本，如未按期補提上訴理由書，則逕予駁回上
訴），並應繳納上訴裁判費新臺幣750元。
中　　華　　民　　國　　111 　年　　5 　　月　　30　　日
                              書記官  鍾堯任